臺灣桃園地方法院民事判決　九十二年度訴字第一四七五號
　　原　　　告　Ａ　　　姓名、.
　　送達代收人　甲○○
　　被　　　告　乙○○
　　訴訟代理人　鄧湘全律師
右當事人間因恐嚇案件，原告提起刑事附帶民事訴訟，請求損害賠償，經本院刑事庭
移送前來，本院於中華民國九十三年六月二十四日言詞辯論終結，判決如左：
    主      文
被告應給付原告新臺幣貳拾萬元，及自民國九十一年十一月二十六日起至清償日，按
週年利率百分之五計算之利息。
原告其餘之訴駁回。
訴訟費用由被告負擔十分之二，餘由原告負擔。
本判決第一項得假執行。但被告如以新臺幣貳拾萬元為原告預供擔保，得免為假執行
。
原告其餘假執行之聲請駁回。
    事      實
甲、原告方面：
一、聲明：被告應給付原告新臺幣（下同）一百五十萬元及自起訴狀繕本送達翌日起
    至清償日止，按年息百分之五計算之利息。原告並願供擔保，請准宣告假執行。
二、陳述：兩造原為朋友關係，於交往過程中曾發生數次性行為，被告並以錄影機或
    相機拍攝原告之裸照或兩人間發生性關係之鏡頭，嗣於民國九十年八月底，兩造
    因金錢問題而有爭執，被告不滿原告擅自與其家人聯絡，竟基於恐嚇原告之犯意
    ，於九十年九月一日上午七時許，將原告之裸照四張及內容為「私人網站即將公
    開援交：包君滿意、價錢好談，電話：０９３３８５××××，０２２５６０×
    ×××等你來上我網址近期公布」之信件，投入台北市○○○路原告住處之信箱
    ，以加害原告名譽之事恐嚇原告，危害其安全。經原告訴警偵辦，而由臺灣桃園
    地方法院檢察署檢察官以九十年度偵字第一四八六四號提起公訴。而按因故意或
    過失，不法侵害他人之權利者，負損害賠償責任；不法侵害他人之．．．健康、
    名譽．．．隱私．．．或不法侵害其他人格法益而情節重大者，被害人雖非財產
    上之損害，亦得請求賠償相當之金額，民法第一百八十四條第一項前段、第一百
    九十五條第一項定有明文。被告上開行為造成原告精神狀況不斷惡化，甚且入住
    精神科病房治療，經醫師診斷罹患雙極性情感性疾患，顯見被告行為導致原告之
    身心傷害甚鉅，原告自得請求被告賠償非財產上之損害，爰依上開法律規定，訴
    請被告給付如訴之聲明所示。
三、證據：提出薪資單影本十三紙、診斷證明書乙份、臺北醫學大學轉學修業證明書
    影本乙份、慈濟醫院護理部護理人員考核表影本乙紙、綜合所得稅各類所得資料
    查詢乙紙、歸戶財產查詢清單乙紙為證。
乙、被告方面：
一、聲明：駁回原告之訴及假執行之聲請。若受不利判決，被告願供擔保請准宣告免
    為假執行。
二、陳述：
（一）有關被告之所以會未深思熟慮而為投信之行為，乃因原告欲開店裝潢，需要金
      錢而向被告索討或商借，但被告之前曾經借錢予原告，故未加理會。原告因此
      多次打電話給被告之母親及配偶，加以騷擾，造成被告相當困擾。被告因此要
      找原告詢問，結果多次聯絡原告，原告皆避不聯絡，乃出此下下之策。被告原
      本之意思，係欲以此方式要求原告與被告聯絡，且要求原告不要打電話騷擾被
      告之家庭。即令被告之行為不當，但被告之所以為此行為，乃導因於原告之一
      直打電話向被告家庭騷擾所致，亦即原告自己招致被告之行為，兩者間有因果
      關係。退一步言之，就算構成侵權行為，但是原告與有過失之情形亦屬明顯。
（二）原告是否真患有其所述之疾病，尚屬有疑。對於原告若果真患有前開疾病，亦
      與被告行為無關；蓋原告在收到上開信件後立即報警，被告也在當天被逮捕，
      按常理及經驗法則，原告根本不可能就因為這樣而得到重大的精神疾病。另被
      告之投信行為，無論如何，不可能造成如原告所述之損害發生，顯為人之常情
      。況且，經台北市立療養院九十三年三月二十六日北市療成字第○九三三○二
      二三三○○號函，亦謂無法斷言原告罹躁鬱症即遭受恐嚇所導致，顯見其間無
      因果關係。
（三）對於被告之不當行為，被告在刑事審判程序亦感悔悟，願意與原告達成和解，
      但原告要求高額之三十五萬元始能同意和解，被告只能同意十萬元，以致於雙
      方無法達成共識。惟並非被告不願意和解，只不過斟酌雙方之身份、地位等情
      形，原告亦應慮及自身對於被告家人電話騷擾之行為，而加以做為和解之考量
      。就系爭恐嚇名譽之行為，其惡性及客觀損害，尚非甚鉅，對於原告猶於本訴
      主張一百五十萬元之非財產上損害賠償之請求，由各方情況觀之，顯然過高，
      原告之訴為無理由，應予駁回。
（四）最後就程序訴訟要件部份，原告於九十三年三月三十日庭期無故未到，九十三
      年五月四日庭期，無故未到，已視為撤回訴訟，即不得為本案實體判決。雖然
      原告在九十三年五月四日上午八時三十四分有傳真一張請假單及訃文給法院，
      謂因為繼父往生，所以無法前來開庭等語。惟被告於此主張原告應非有正當理
      由，其主要在於原告是在開庭當天早上才以傳真方式向法院表示意見，而該次
      庭期是早就已經預訂，所以如果沒有緊急事件之一般請假情形，正當理由之請
      假應於庭期日前向法院表示意見，法院同意後，再將原告請假之情形通知被告
      ，被告知悉後就不用一造到庭，否則在開庭當日才傳真表明事由請假，而該事
      由非緊急臨時，則非屬正當理由之請假。而就原告請假之事由觀之，其訃文上
      記載其繼父為九十三年四月二十九日往生，訂於九十三年五月六日出殯，而該
      次庭期是訂於九十三年五月四日，如果原告真的要辦理喪事，加以請假，係屬
      人之常情，但是四月二十九日至五月四日還有很多日，原告應該可以在言詞辯
      論期日前就向法院提出請假，不能於言詞辯論期日始以傳真方式請假，此故，
      原告連續二次言詞辯論期日，無正當理由遲誤不到，已生撤回訴訟之法律效果
      自明。
三、證據：提出六和機械股份有限公司服務證書一紙、各類所得扣繳暨免扣繳憑單四
    紙、土地登記謄本七紙、建物登記謄本四紙、臺灣高等法院九十三年度上易字第
    九號刑事判決乙份（均為影本）。
丙、本院依職權調本院九十一年易字第一八八六號卷及函財團法人長庚紀念醫院（林
    口）分院（下稱長庚醫院）提原告之精神科病歷、函查被告之所得及財產資料，
    各有長庚醫院九十二年十二月十六日（九二）長庚院法字第一二八三號函附原告
    之病歷影本乙份、桃園縣政府稅捐稽徵處中壢分處九十三年二月十一日桃稅壢參
    字第○九三○○○二八七三號函附被告財產查詢清單乙份、財政部臺灣省北區國
    稅局楊梅稽徵所九十三年二月二十六日北區國稅楊梅二字第○九三一○○一五二
    三號函附被告九十一年度綜合所得稅申報書暨核定通知書影本各乙份在卷。
    理      由
壹、程序方面：按當事人兩造無正當理由遲誤言詞辯論期日者，除別有規定外，視為
    合意停止訴訟程序。如於四個月內不續行訴訟者，視為撤回其訴或上訴。前項訴
    訟程序停止間，法院於認為必要時，得依職權續行訴訟，如無正當理由兩造仍遲
    誤不到者，視為撤回其訴或上訴，民事訴訟法第一百九十一條定有明文。經查，
    本件原告經本院於九十三年一月十五日言詞辯論時當庭諭知改定九十三年三月三
    十日續行言詞辯論，惟原告於九十三年三月三十日無正當理由未到庭辯論，經到
    場之被告拒絕辯論後，兩造於該次言詞辯論期日已視為合意停止訴訟程序；嗣經
    本院認為必要而依職權定九十三年五月四日下午三時三十分續行訴訟，此期日通
    知書並於同年四月二日送達原告，有送達證書乙紙附卷可稽；惟原告於九十三年
    五月四日庭期仍遲誤未到，復經到庭之被告拒絕辯論，然原告業於該日傳真請假
    單乙紙到院，並於嗣後補正其請假之證據即其繼父訴外人劉明軒於九十三年四月
    二十九日死亡之訃聞到院。本院經核一般人於父喪時，心情自甚為哀痛；且辦理
    喪事，尚有守靈、通知親屬、聯繫辦理喪事之人員交待細節等瑣事亟須處理等一
    切情事，認原告於九十三年五月四日庭期未能到庭，實屬有正當理由，故原告雖
    係第二次遲誤言詞辯論期日，然其既有正當理由，自與首揭法律規定視為撤回其
    訴之要件不合，尚難認本件原告已撤回其訴，本院自應繼續審理，並得為實體判
    決。
貳、實體方面：
一、原告起訴主張，兩造原為朋友關係，於交往過程中曾發生數次性行為，被告並以
    錄影機或相機拍攝原告之裸照或兩人間發生性關係之鏡頭，嗣於九十年八月底，
    兩造因金錢問題而有爭執，被告不滿原告擅自與其家人聯絡，竟基於恐嚇原告之
    犯意，於九十年九月一日上午七時許，將原告之裸照四張及內容為「私人網站即
    將公開援交：包君滿意、價錢好談，電話：０９３３８５××××，０２２５６
    ０××××等你來上我網址近期公布」之信件，投入台北市○○○路原告住處之
    信箱內，以加害原告名譽之事恐嚇原告，經原告訴警偵辦，而由臺灣桃園地方法
    院檢察署檢察官以九十年度偵字第一四八六四號提起公訴。被告上開行為已造成
    原告精神狀況不斷惡化，甚且入住精神科病房治療，經醫師診斷罹患雙極性情感
    性疾患，顯見被告行為導致原告之身心傷害甚鉅，原告自得依民法第一百八十四
    條第一項前段、第一百九十五條第一項之規定，請求被告賠償非財產上之損害，
    爰訴請被告給付如訴之聲明所示等語。
    被告則以：原告曾因開店裝潢之故，欲向被告索討或商借金錢，惟因被告之前已
    曾借錢予原告故未加理會。原告因此多次打電話予被告之母親及配偶，加以騷擾
    ，故被告投寄上開信件乃為要求原告與被告聯絡，且勿再打電話騷擾被告家庭。
    即令被告之行為不當，亦係原告上開行為所招致，原告亦與有過失。又原告是否
    真患有其所述之疾病，尚屬有疑。且原告在收到上開信件後立即報警，被告亦於
    當天被捕，按常理及經驗法則，原告根本不可能因此即得到重大之精神疾病。況
    台北市立療養院九十三年三月二十六日北市療成字第○九三三○二二三三○○號
    函亦謂無法斷言原告罹躁鬱症即遭受恐嚇所導致，顯見其間無因果關係。被告對
    於自己之不當行為，本願與原告達成和解，然因原告要求三十五萬元，而被告只
    能同意以十萬元和解，以致無法達成共識。原告於本訴猶主張一百五十萬元之非
    財產損害賠償請求，顯然過高，原告之訴為無理由，應予駁回等語，資為抗辯。
二、原告所主張被告於上開時、地以前述附有原告裸照之信件投入原告住處之信箱內
    ，恐嚇原告，致原告心生畏懼之事實，雖為被告所不爭執，惟被告另抗辯稱原告
    欲向其借錢，惟因其前已曾借錢予原告故未加理會。原告因此多次打電話予被告
    之母親及配偶，加以騷擾，故被告投寄上開信件乃為要求原告與被告聯絡，且勿
    再打電話騷擾被告家庭，故被告之行為乃原告所招致等語。經查，本院經依職權
    調閱本院九十一年度易字第一八八六號刑事卷宗查核，被告於上開刑事案件中就
    其行為所為之自白內容，核與原告於本院刑事庭九十二年三月七日訊問時所指述
    之情節大致相符，並有前揭信函一封附在上開刑事卷內可稽；而被告雖以上開情
    詞置辯，然被告並未能就此抗辯之事實舉證證明為真實，且原告於本院刑事庭九
    十二年三月七日訊問時亦僅陳述以係因被告要求原告與其發生性關係，又因被告
    之朋友之前幫原告裝潢未完成，原告要求被告找到該名朋友，然被告不找，又不
    願意先墊錢予原告解決難關，故原告始打電話予被告之太太及媽媽，然並未對之
    騷擾等語，是尚難認定原告有何騷擾被告家人之舉；況原告縱有打電話予被告家
    人告知兩造交往之事實，然兩造於九十年八月二十三日尚有在被告桃園縣楊梅鎮
    之家中發生性關係，被告在當日並有拍攝錄影帶，此業經兩造於本院刑事庭九十
    二年三月七日訊問時均自承無誤，是被告在己身已有婚姻之狀況下，猶與原告發
    生性關係，其此部分有過咎甚明，縱原告告知其家人此事，亦屬兩造及被告之家
    人應如何妥善解決此事或各主張其法律上權利之問題，尚難認被告得逕為本件恐
    嚇行為，是被告抗辯係原告招致被告為本件恐嚇行為乙節，委無足採。本院刑事
    庭亦同此認定而以九十一年度易字第一八八六號刑事判決判處被告罪刑在案，嗣
    被告雖不服而提起上訴，仍經臺灣高等法院以九十三年度上易字第九號刑事判決
    駁回上訴而告確定，有臺灣高等法院上開判決影本乙份附卷可稽。是原告此部分
    之主張，即堪信為真實。
三、按因故意或過失，不法侵害他人之權利者，負損害賠償責任；不法侵害他人之身
    體、健康、名譽、自由、信用、隱私、貞操，或不法侵害其他人格法益而情節重
    大者，被害人雖非財產上之損害，亦得請求賠償相當之金額。其名譽被侵害者，
    並得請求回復名譽之適當處分，民法第一百八十四條第一項前段、第一百九十五
    條第一項定有明文。本件被告有以上開信函恐嚇原告，致原告心生畏懼之不法行
    為，前已認定，而觀之前揭信函之內容，不僅有告訴人裸體照片，尚有即將在網
    路上公開告訴人行動電話、住家電話等援交資料之文字記載，此等資料如經公開
    於網路上確足以造成原告之困擾及妨害原告之名譽，而一般人在收到此種信函亦
    必心生畏懼，則原告於收受此封信函後心生畏懼，自屬合於常情，是被告上開不
    法行為已侵害原告免於恐懼之自由，堪足認定，則揆諸上揭法律規定，原告請求
    被告應賠償其所受之非財產上損害，尚屬有據。是本件所續應審究者，乃為原告
    請求損害之金額是否合理？就此原告主張因被告上開行為造成原告精神狀況惡化
    而罹患雙極性情感性疾患，並入住精神科病房治療之事實，惟為被告所否認。經
    查，原告於八十八年一月二十九日時即曾因至長庚醫院之精神科就診，有長庚醫
    院九十二年十二月十六日（九二）長庚院法字第一二八三號函附原告之病歷影本
    乙份在卷可參，是尚難認原告所患有之精神上疾病係由被告本件行為所造成；且
    經本院囑託臺北市立療養院就原告是否因受被告本件恐嚇而致其原有之躁鬱症（
    或其他精神疾病）症狀加重？其症狀加重之內容為何？等情加以鑑定，臺北市療
    養院表示無法鑑定，並覆函略以：Ａ小姐於九十年九月二十一日初次至本院就診
    ，後於同年十月九日至十一月九日住院，出院精神科診斷為「雙極性疾患第一型
    ，躁期」（即躁鬱症，躁期）。惟目前醫學界對於精神分裂病、躁鬱症等重大精
    神病之「病因」並無定論，故「臨床上」雖可認定「遭受恐嚇」一事為與Ａ小姐
    罹患躁鬱症有關之「壓力事件」（不排除亦存在其他「壓力事件」之可能），然
    無法斷言Ａ小姐罹患躁鬱症或病情變化即「遭受恐嚇」一事「直接導致」，故本
    件無法鑑定等語，有臺北市立療養院九十三年三月二十六日北市療成字第○九三
    三○二二三三○○號函乙份附卷可稽。是依此精神醫學上之專科醫院意見，亦難
    認原告所罹患之躁鬱症或病情變化係受被告恐嚇而致，故原告此部分之主張，即
    難採信。本院另審酌原告因本件被告行為所受精神上之痛苦程度、其為六十四年
    生、學歷為大學軼業、從事護理工作迄今五年、每月薪水三萬八千元至四萬元左
    右、現其名下並無財產及被告為五十九年十月十四日生、學歷為專科畢業、經歷
    為工廠工程師、現在六和機械股份有限公司擔任代理課助、每月薪水五萬元至五
    萬五千元左右、其名下有土地三筆、房屋三棟、車輛乙輛，各有六和機械股份有
    限公司服務證書影本乙紙、土地登記謄本七紙、建物登記謄本四紙、薪資單影本
    十三紙、臺北醫學大學轉學修業證明書影本乙份、慈濟醫院護理部護理人員考核
    表影本乙紙、綜合所得稅各類所得資料查詢乙紙、歸戶財產查詢清單乙紙、桃園
    縣政府稅捐稽徵處中壢分處九十三年二月十一日桃稅壢參字第○九三○○○二八
    七三號函附被告財產查詢清單乙份、財政部臺灣省北區國稅局楊梅稽徵所九十三
    年二月二十六日北區國稅楊梅二字第○九三一○○一五二三號函附被告九十一年
    度綜合所得稅申報書暨核定通知書影本各乙份附卷可稽，並互為兩造所不爭執之
    一切情事，認原告請求被告賠償一百五十萬元之慰撫金尚嫌過高，應予核減至二
    十萬元，始較適當。末查，被告在有婚姻關係之狀況下，竟仍與原告發生性行為
    ，已有不當，且縱原告曾打電話予被告家人，亦不能認被告即得為此恐嚇行為，
    前已述及，是原告就其本件損害，並無與有過失之情形，被告就此所為之抗辯，
    尚不足採，本院自無由據此再減輕或免除被告上開賠償責任。
四、從而，原告基於民法侵權行為規定之法律關係，訴請被告應給付原告二十萬元及
    自起訴狀繕本送達翌日即九十一年十一月二十六日起至清償日，按年利率百分之
    五計算之利息，為有理由，應予准許；其逾此範圍之請求，則無理由，應予駁回
    。
五、本件事證已臻明確，兩造其餘攻擊防禦方法及舉證，核於判決之基礎及結果無影
    響，無庸一一論列，附此敘明。
六、本件判決所命給付之金額未逾五十萬元，依民事訴訟法第三百八十九條第一項第
    五款規定，應依職權宣告假執行，原告雖陳明願供擔保請求宣告假執行，惟僅係
    促請本院為上開宣告假執行職權之發動，又被告陳明願供擔保，請准宣告免為假
    執行之部分，經核無不合，爰酌定如主文所示之擔保金額，予以准許。至其餘原
    告之訴經駁回之部分，其假執行之聲請已失所附麗，應併駁回之。
據上論結，本件原告之訴為一部有理由，一部無理由，依民事訴訟法第七十九條、第
三百八十九條第一項第五款、第三百九十二條第二項，判決如主文。
中　　　華　　　民　　　國　　九十三　　年　　　七　　　月　　　八　　　日
                                        臺灣桃園地方法院民事第二庭
~B法　　　官　張震武
右為正本係照原本作成
如對本判決上訴須於判決送達後二十日內向本院提出上訴狀併繳納上訴費
中　　　華　　　民　　　國　　九十三　　年　　　七　　　月　　　十三　　日
~B法院書記官　　惠  莊
